【裁判字號】    89,重訴,145
【裁判日期】    890505
【裁判案由】    給付借款
【裁判全文】
臺灣高雄地方法院民事判決  八十九年度重訴字第一四五號
    原      告  中興商業銀行股份有限公司
    法定代理人  甲○○
    訴訟代理人  戊○○
    被      告  丁○○
                丙○○
    右  一  人  乙○○
    訴訟代理人
右當事人間給付借款事件，由台灣嘉義地方法院移送前來，本院判決如左：
    主      文
被告應連帶給付原告新台幣捌佰玖拾玖萬壹仟肆佰伍拾玖元，及自民國八十八年二月
二日起至清償日止，按週年利率百分之九點四八計算之利息，並自民國八十八年三月
三日起至清償日止，如逾期在六個月以內者，按上開利率百分之十，逾期超過六個月
者，按上開利率百分之二十計算之違約金。
訴訟費用由被告連帶負擔。
本判決於原告以新台幣佰萬元供擔保後，得假執行；但被告丙○○如於假執行程序
實施前以新台幣玖佰萬元為原告預供擔保，得免為假執行。
    事      實
甲、原告方面：
  一聲明：除假執行擔保金額外，求為判決如主文所示。
  二陳述：
    被告丁○○於民國八十五年十一月二日邀同被告丙○○為連帶保證人，向原告借
    用新台幣（下同）九百五十萬元，約定借款期限為自八十五年十一月二日起至九
    十二年十一月二日止，並約定依基本放款利率加碼百分之零點九零五即週年利率
    百分之九點四八計算利息，且分期按月於二日平均攤還本息。並約定如未按期給
    付，即喪失期限利益，全部債務均視為到期。且如逾期清償，在六個月以內者，
    按上開利率百分之十，超過六個月者，按上開利率百分之二十計付違約金。詎被
    告自八十八年二月二日起之本息即未按期攤還，尚積欠本金八百九十九萬一千四
    百五十九元及利息、違約金未清償。經向被告催討，仍置之不理。為此依消費借
    貸及連帶保證契約之約定提起本件訴訟。
  三證據：提出借據、約定書、放款借據備查卡、開戶印鑑卡、利率表各一件為證，
    並聲請訊問證人洪國峰。
乙、被告方面：
  (甲)被告丁○○方面：
    被告丁○○未於言詞辯論期日到場，亦未提出書狀作何聲明或陳述。
  (乙)被告丙○○方面：
    被告丙○○未於最後言詞辯論期日到場，據其前於言詞辯論期日到場所為之聲明
    及陳述略為：
  一聲明：(一)駁回原告之訴。(二)如受不利判決，願供擔保請准免為宣告假執行。
  二陳述：
    系爭借據上所載被告丙○○之簽章並非真正，原告應負舉證責任，被告丙○○不
    應負連帶保證責任。
    理      由
一、本件被告均經合法通知，未於言詞辯論期日及最後言詞辯論期日到場，核無民事
    訴訟法第三百八十六條各款所列情形，爰依原告聲請，由其一造辯論而為判決。
二、本件原告主張被告丁○○邀同被告丙○○擔任連帶保證人，於八十五年十一月二
    日向原告借用九百五十萬元，約定自該日起至九十二年十一月二日止，依基本放
    款利率加碼百分之零點九零五即週年利率百分之九點四八計算利息，且分期按月
    於二日平均攤還本息。如未按期給付，全部債務即均視為到期。惟被告自八十八
    年二月二日起即未按期繳付前開本息，經原告催討仍未清償，被告尚積欠原告本
    金八百九十九萬一千四百五十九元，及如主文所示之利息、違約金尚未清償等事
    實，業據提出借據、約定書、放款借據備查卡各一件為證。而被告丁○○未於言
    辯論期日到場，亦未提出任何書狀作何聲明或陳述，經本院核閱上開借據、約定
    書、放款借據備查卡所載之借貸金額、利息及違約金等約定內容，與原告所述相
    符，自堪信原告此部分之主張為真實。而就原告主張被告丙○○擔任系爭借款之
    連帶保證人部分，則為被告丙○○所否認，辯稱系爭借據所載被告丙○○之簽章
    並非真正云云。經查，原告主張被告丙○○擔任系爭借款之連帶保證人，業據提
    出借據、約定書各一件為證。而該借據對保欄所載被告丙○○之簽名蓋章，係被
    告丙○○親自所為乙節，並據原告舉證人即原告經辦系爭借款之對保人員洪國峰
    結證在卷屬實。借據對保欄之簽名、印章既為被告丙○○親自所為，被告丙○○
    空言否認該印章簽名並非真正云云，洵非可採。況系爭約定書並約定，「立約人
    與貴行往來之各個授信契據及書類僅憑蓋用立約人在本約定書上所留印鑑即生效
    力」等語，此觀該約定書之內容即明。系爭借據連帶保證人欄既已蓋用系爭約定
    書所約定使用之印章，足見被告丙○○確有擔任系爭借款之連帶保證人之意思。
    故被告上開所辯，並非可採。是原告之主張，自堪信為真實。
三、按借用人應於約定期限內，返還與借用物種類、品質、數量相同之物。又遲延之
    債務，以支付金錢為標的者，債權人得請求依法定利率計算之遲延利息。但約定
    利率較高者，仍從其約定利息。再當事人得約定債務人不履行債務時，應支付違
    約金。民法第四百七十八條前段、第二百三十三條第一項、第二百五十條第一項
    分別定有明文。再數人負同一債務，明示對於債權人各負全部給付之責任者，為
    連帶債務。民法第二百七十二條第一項已有明文。而所謂連帶保證債務，係指保
    證人與主債務人負同一債務，對於債權人各負全部給付之責任者而言，此參照民
    法第二百七十二條第一項規定連帶債務之文義甚明。最高法院四十五年度第一四
    二六號判例亦同此見解。是以連帶保證人仍與主債務人就同一債務，負連帶清償
    之責任。又連帶債務人之債權人，得對於債務人中之一人或數人，或其全體，同
    時或先後請求全部或一部之給付。且連帶債務未全部履行前，全體債務人仍負連
    帶責任。民法第二百七十三條亦定有明文。本件被告丁○○因未依約清償本息，
    依其與原告間所定之消費借貸契約之約定，全部債務視為立即到期。又被告丙○
    ○為被告丁○○就本件借款之連帶保證人，依前開規定，就原告債權未受清償部
    分，應負連帶清償責任。從而原告依消費借貸及連帶保證契約之約定請求被告連
    帶給付八百九十九萬一千四百五十九元，及自八十八年二月二日起至清償日止，
    按週年利率百分之九點四八計算之利息，並自八十八年三月三日起至清償日止，
    逾期在六個月以內者，各按上開利率百分之十，逾期超過六個月者，各按上開利
    率百分之二十計算之違約金，即屬正當，應予准許。
四、假執行之宣告：
    原告及被告丙○○均陳明願供擔保，請准宣告假執行或免為假執行，經核均無不
    合，爰均酌定如主文所示之擔保金額准許之。
據上論結，本件原告之訴為有理由，依民事訴訟法第三百八十五條第一項前段、第八
十五條第二項、第三百九十條第二項、第三百九十二條，判決如主文。
中      華      民      國    八十九    年      五      月      五      日
                              臺灣高雄地方法院民事第五庭
~B法      官  汪怡君
右為正本係照原本作成。
如不服本判決，應於送達後廿日內，向本院提出上訴狀並表明上訴理由，如於本
判決宣示後送達前提起上訴者，應於判決送達後十日內補提上訴理由書（須附繕本）。
中      華      民      國    八十九    年      四      月      五      日
~B法院書記官  劉榮華


司法院資訊處製作；財團法人民間司法改革基金會備份。
